臺灣高等法院刑事判決　　　　　　　　　　　　　九十三年度交上易字第一三四號
　　上　訴　人
　　即　被　告　甲○○原名洪.
右上訴人因過失傷害案件，不服臺灣臺北地方法院九十二年度交易字第六○三號，中
華民國九十三年三月二十九日第一審判決（起訴案號：臺灣臺北地方法院檢察署九十
二年度偵字第一一七○○號），提起上訴，本院判決如左：
    主  文
原判決撤銷。
甲○○因過失傷害人，處有期徒刑貳月，如易科罰金，以參佰元折算壹日。
    事  實
一、甲○○於民國九十一年十二月二十七日七時四十五分許，駕駛車牌號碼三Ｅ─七
    七一六號自用小客車，沿臺北市松山區○○○路（原判決誤為光復北路）由北往
    南方向行駛，行至該路段與市○○道○段之交岔路口時右轉往西，改沿市○○道
    ○段方向行駛，應注意汽車行駛時，駕駛人應注意車前狀況及兩車併行之間隔，
    並隨時採取必要之安全措施，而當時情形天候雖雨，但有日間自然光線、路面無
    缺陷、無障礙且視距良好，並無不能注意之情形，適有乙○○騎乘車牌號碼ＲＪ
    Ａ─一三三號輕型機車亦由光復南路右轉市○○道○段，同在該路段行駛，甲○
    ○竟疏未注意其右前方亦有機車右轉行至該處，因其左側亦有車輛右轉而在該處
    併行，乃將車向右偏駛，致所駕駛車輛右後葉子板處擦撞乙○○所騎乘機車之左
    側，乙○○因而人車倒地，受有左鎖骨骨折、胸部挫傷之傷害。
二、甲○○肇事後，於臺北市政府警察局松山分局交通分隊警員李三郎前往現場處理
    時，在其上開犯行未為任何有偵查犯罪職權之公務員知悉前，不逃避接受裁判而
    當場向警員自首，承認為肇事人。
三、案經被害人乙○○訴由臺灣臺北地方法院檢察署檢察官偵查後起訴。
    理  由
一、訊據被告甲○○雖對於右揭時地駕車與告訴人乙○○所騎乘之機車發生擦撞等情
    供承不諱，惟矢口否認有何過失傷害犯行，辯稱：其右轉後原本即行駛在外側車
    道，並無公訴人所指未依規定變換車道之過失可言。當時係因其車輛之左前方，
    有一不明車牌號碼之車輛突然變換至外側車道而向右駛靠，其為閃避該車故而隨
    亦向右偏駛，而其右側及前方應無其他之車輛；且其係已向右偏駛後，始於車輛
    右後葉子板擦撞告訴人所騎乘機車之左側，可見告訴人並非在其右前方，並非其
    擦撞告訴人，而是告訴人機車撞上其右後側車身云云。
二、經查：
（一）右揭事實，據告訴人於交通事故談話紀錄表指稱：「肇事前我駕騎輕機ＲＪＡ
      ─一三三沿光復南路北向南直行至市○○道，北往西右轉進入市○○道○段行
      駛，由東向西行駛外側車道至肇事處，突有一部自小客車三Ｅ─七七一六行駛
      同車道同方向，在我的左側突然向我右側閃過來，我的左側車與該部三Ｅ─七
      七一六自小客車右側車身發生碰撞而肇事」（見第一七四二號偵查卷第十一頁
      ），於原審指述：「我也是走光復南路右轉市○○道，當時我也是沿著右側道
      路行駛，發生車禍的地方並不是在一轉彎的地方，我認為發生車禍的地點在市
      ○○道的上面離交岔路口至少有五公尺以上，在車禍發生之前我都沒有看到被
      告的車子，他是突然來撞到我，撞到了以後他才往前繼續行駛到前面停下來」
      （見原審卷第二十頁），於本院指陳：「我右轉過去，……他就從後面同樣路
      線，把我撞倒，我機車是在黃線右側……」（見本院卷第二三頁），均指其騎
      乘機車行駛在外側（參酌道路交通事故調查報告表所示，受擦撞後該機車之停
      置位置觀之，係在外側車道與路緣間，詳見後述），被告是自其機車後方突然
      過來而撞及其機車左側，並非其機車自後向前撞及被告車輛右後葉子板等情綦
      明。
（二）復觀被告於交通事故談話紀錄供稱：「肇事前我駕駛三Ｅ─七七一六號自小客
      車沿光復南路由北往南直行，至市○○道右轉東向西直行第二車道（即外側車
      道）至肇事地點時，因有一部白色自小客車在我左側車道要切換至外側車道，
      而我為閃避該白色自小客，也跟著向右側閃避，我的右後葉子板擦撞到同方向
      同車道之輕機車ＲＪＡ─一三三之左側車身而肇事」（見第一七四七二號偵查
      卷第十頁），於偵查中供述：「我由光復南路由北往南右轉市○○道，閃避左
      側車子，侵入機車道才肇事」（見第一一六四號偵查卷第二二頁反面），於原
      審稱：「發生車禍的時候，我的車子已經在市○○道上直行，……我右轉市○
      ○道就開在外側車道上，……在我左前方有一台車子突然往他的右邊偏，這台
      車子也是從光復南路右轉市○○道的，我是在路口大約三分之二才看到這台車
      由左往右切車道，在光復南路上面他跟我同向行駛，他在中間車道走，我是在
      最外側車道走，我發現他在我旁邊走的時候已經快要到路口的紅綠燈了，但是
      我們仍然是在光復南路上面，在綠燈亮時，我們同時右轉，他突然轉過去後要
      從市○○道的內側車道轉到外側車道去，我發現我的車如果繼續以這個方向行
      駛會與他發生撞擊，當時我們兩車已經非常靠近距離非常小，所以那時候我有
      稍微往右即外側車道偏，所以在偏過去的同時，我就感覺到右側車身有震動，
      所以我用後視鏡看發現有摩托車倒下來，就馬上停車」（見原審卷第十七頁）
      、「（你何以知悉左側有車輛靠近你？）從我車子車窗駕駛座方向看出來，有
      車子侵入我的車道。車頭已經侵入我的車道」「（你見狀之後，你做了什麼處
      置？）向右邊微打方向盤，不超過原車道的範圍內閃避」（見原審卷第四十頁
      ），於本院亦稱：「我在外側車道和內側車道中間，靠近白虛線，但是車身整
      個在外側車道」（見本院卷第二二至二三頁）、「當時為二線車道，我是在慢
      車道（指外側車道）」「（是否為了閃左邊的車偏右？）有一點點」（見本院
      卷第二三頁）等情，亦供認右轉後已在市○○道上直行，而確有向右偏駛之情
      形。
（三）參以道路交通事故調查報告表所示，被告所駕駛車輛與告訴人所騎乘機車均停
      置在市○○道○段由西向東車道上，被告車輛在告訴人機車前方，告訴人所騎
      乘機車停置在市○○道○段由東向西之車道上，該機車之前、後車輪距離市○
      ○道○段北側路緣分別為○點四及○點九公尺，又後車輪距離光復南路西側路
      緣之延伸線有十四點四公尺，而被告所駕駛車輛之右側前、後車輪距離市○○
      道○段北側路緣均為一點七公尺，而右後車尾距離光復南路西側路緣之延伸線
      有二十點四公尺（見第一七四二號偵查卷第七頁）。再依道路交通事故補充資
      料表所載，被告所駕駛車輛有右側踏板凹陷、右後葉子板擦痕；告訴人所騎乘
      機車有大燈破裂、右後視鏡斷裂之車損（見第一七四二號偵查卷第九頁）。經
      綜合前揭告訴人及被告所述之行車動向，告訴人機車及被告車輛於擦撞之後在
      車道上之停置位置與雙方車損之情狀，可知被告確係於向右偏駛時，於右側擦
      撞到告訴人機車左側，致告訴人機車人車倒地。以告訴人受擦撞後該機車停在
      市○○道上距離光復南路西側路緣已延伸十四點四公尺，亦即距離上開交岔路
      口垂直達十四點四公尺觀之，應已於右轉後直行，故被告擦撞亦係於右轉後直
      行時發生，被告雖於原審供稱：其方向盤還沒有完全打正（見原審卷第十七頁
      ），但始終陳述當時業已在市○○道上直行，對照上開圖示，應屬可採。又被
      告原本行駛在市○○道上外側車道偏左位置，向右偏駛仍在外側車道上，是其
      所辯並無變換車道，衡情亦屬實在。
（四）至被告辯稱：是告訴人機車過來撞其自用小客車之右後葉子板，不是其自後擦
      撞告訴人機車左側云云。惟被告於原審供稱：「我沒有注意到小車的安全性沒
      有錯，我有過失」（見原審卷第十六頁）、「我不清楚被害人何時在我車旁，
      所以我無法分辨他是否與我同一車道」（見原審卷第四一頁）、「沒注意到右
      方是我的錯，雖然我閃避了左方車輛，因為不這樣做會發生擦撞，但是卻與右
      方來車發生車禍，所以是我的過失」（見原審卷第四二至四三頁），於本院稱
      ：「我是在慢車道（指外側車道），不應該有車子在我右側同向超車，右側不
      應該有任何機動車輛」（見本院卷第二三頁），明確供認因認右側不應有任何
      車輛，並未注意到右方動態等情。則既未注意到右方動態，徒指告訴人機車係
      在其右後方，自己過來撞擊其自用小客車，不過一己推測之詞。而機車行駛在
      外側車道最右側為一般正常車流情況，被告竟謂外側車道右側不應有任何車輛
      ，顯非足採。又依道路交通事故調查報告表，該外側車道距離路緣之寬度為四
      點六公尺，告訴人機車經擦撞後倒地位置距離路緣最寬○點九公尺。而被告之
      車輛原本行駛在該外側車道靠左位置，仍有相當寬度向右偏駛。則於被告之車
      輛向右偏駛時，依行進方向車身向右傾斜，則自有於向右偏駛前行時，自後於
      該車身右後葉子板處擦撞告訴人之機車左側。被告僅以車損位置推論必係告訴
      人自後過來對其撞擊，自非可採。又被告雖辯稱：當時其左側另有一輛車亦於
      右轉後直行，但自內側車道欲變換至外側車道，故其不得不向右偏駛云云，然
      於其避免與該車發生擦撞時，亦應注意右側動態，以採取必要安全措施，注意
      本身之車速、行進方向等，以避免與右方來車發生碰撞，不得執此為發生擦撞
      之藉口。
（五）按汽車行駛時，駕駛人應注意車前狀況及兩車併行之間隔，並隨時採取必要之
      安全措施，道路交通安全規則第九十四條第三項定有明文，被告駕車自應注意
      上開規定。本件肇事地點，依卷附現場照片（見第一七四二號偵查卷第十三至
      十六頁）及道路交通事故調查報告表各欄項目明細內容所載（見第一七四二號
      偵查卷第七頁），肇事路段為單向二線車道之市區○○道路，當日天候雖雨，
      但有日間自然光線，路面狀況無缺陷、無障礙物且視距良好，並無不能注意之
      情形。被告於右轉後在外側車道直行時，疏未注意車前狀況及兩車併行間隔，
      並隨時採取必要之安全措施，即向右偏駛，致擦撞告訴人機車左側而肇事，對
      本件車禍之發生自有過失。又告訴人因本件事故受有左鎖骨骨折、胸部挫傷之
      傷害，有臺北市立中興醫院甲種診斷證明書在卷足憑（見第一七四二號偵查卷
      第四頁），被告之過失行為與告訴人之受傷結果間，具相當因果關係，其過失
      傷害犯行足堪認定。
三、核被告所為，係犯刑法第二百八十四條第一項前段過失傷害罪。又被告於肇事後
    即報警，於臺北市政府警察局松山分局交通分隊警員李三郎前往現場處理時，在
    其上開犯行未為任何有偵查犯罪職權之公務員知悉前，不逃避接受裁判而當場向
    警員自首，承認其為肇事人，有前揭警員李三郎所填具之自首調查報告表附卷可
    稽（見第一七四二號偵查卷第十二頁），是被告既已向該管公務員申述犯罪事實
    ，而不逃避接受裁判，已合於刑法第六十二條前段所定對於未發覺之犯罪自首而
    接受裁判之要件，應減輕其刑。
四、原審認被告所犯罪證明確，予以論罪科刑，固非無見。惟查：被告並無自內側車
    道變換至外側車道之事實，且被告與告訴人當時均為直行車，被告亦無於變換車
    道時未讓直行車先行之之過失，原判決遽認被告有上述過失，尚有未洽。被告上
    訴，仍堅稱本身並無過失，指摘原判決不當云云，雖無理由，惟原判決既有可議
    ，自應由本院予以撤銷改判。爰審酌被告之過失程度、告訴人因此所受之傷害、
    被告犯後態度及迄未賠償告訴人所受之損害等一切情狀，量處如主文所示之刑，
    並諭知易科罰金之折算標準。
五、被告經合法傳喚，無正當理由不到庭，爰不待其陳述，逕行判決。
據上論斷，應依刑事訴訟法第三百六十九條第一項前段、第三百七十一條、第三百六
十四條、第二百九十九條第一項前段、刑法第二百八十四條第一項前段、第六十二條
前段、第四十一條第一項、罰金罰鍰提高標準條例第一條前段、第二條，判決如主文
。
本案經檢察官郭弘佑到庭執行職務。
中　　　華　　　民　　　國　　九十三　　年　　　六　　　月　　　四　　　日
                              臺灣高等法院交通法庭
                                  審判長法  官  楊　照　男
                                        法  官  黃  聰　明
                                        法  官  王　詠　寰
右正本證明與原本無異。
不得上訴。
                                        書記官  駱　麗　君
中　　　華　　　民　　　國　　九十三　　年　　　六　　　月　　　四　　　日
附錄：本案論罪科刑法條全文
刑法第二百八十四條
因過失傷害人者，處六月以下有期徒刑、拘役或五百元以下罰金，致重傷者，處一年
以下有期徒刑、拘役或五百元以下罰金。
從事業務之人，因業務上之過失傷害人者，處一年以下有期徒刑、拘役或一千元以下
罰金，致重傷者，處三年以下有期徒刑、拘役或二千元以下罰金。
